【裁判字號】    99,抗,55
【裁判日期】    990121
【裁判案由】    聲明異議
【裁判全文】
臺灣高等法院臺中分院刑事裁定            99年度抗字第55號
抗  告  人
即受 刑 人  甲○○
上列抗告人因違反毒品危害防制條例等案件，不服臺灣臺中地方
法院中華民國98年12月9日裁定（98年度聲字第5135號，檢察官
之指揮執行命令：臺灣臺中地方法院檢察署98年度執更字第3726
號執行指揮書），提起抗告，本院裁定如下：
    主  文
抗告駁回。
    理  由
一、抗告意旨略以：抗告人即受刑人甲○○（下稱抗告人）於民
    國98年12月9日向臺灣台中地方法院聲明異議被駁回，按刑
    法第41條第1項規定：「犯最重本刑為五年以下有期徒刑以
    下之刑之罪，而受六月以下有期徒刑或拘役之宣告者，得以
    新臺幣一千元、二千元或三千元折算一日，易科罰金。但易
    科罰金，難收矯正之效或難以維持法秩序者，不在此限。」
    再者易科罰金之規定含有對短期刑期改以罰金方式替代，避
    免受刑人獄中感染惡習，或自暴自棄再度危害社會。雖檢察
    官就個案有裁量權，得就告訴人之身體狀況、教育程度、職
    業或家庭審酌執行是否顯有困難或不執行所宣告之刑，難收
    矯正之效或難以維持法律秩序。抗告人已對於自己一時失慮
    而涉及法律之行為深具悔意，亦對於遭判之刑深深覺悟，時
    時心生警惕，抗告人因罹患腦瘤之重症，急需開刀治療，因
    目前在監獄執行當中，如動腦部手術動輒上百萬（此有中山
    醫學大學附設醫院病例證明），並無不執行難以維持法律秩
    序之情形，懇請鈞院考量抗告人之身體狀況，撤銷原裁定讓
    聲請人有一個可以醫治腦瘤的機會，依臺灣臺中地方法院98
    年度聲字第3165號裁定認為應准許易科罰金，今特懇請鈞院
    准許易科罰金云云。
二、按「犯最重本刑為五年以下有期徒刑以下之刑之罪，而受六
    個月以下有期徒刑或拘役之宣告者，得以新臺幣一千元、二
    千元或三千元折算一日，易科罰金。但確因不執行所宣告之
    刑，難收矯正之效，或難以維持法秩序者，不在此限。」刑
    法第41條第1項定有明文。準此，有期徒刑或拘役得易科罰
    金之案件，法院所諭知者，僅係如易科罰金之折算標準而已
    ，至於是否准予易科罰金，係賦予執行檢察官視個案具體情
    形，依前開法律規定裁量之權能，亦即執行檢察官得考量受
    刑人之一切主、客觀條件，審酌其如不接受有期徒刑或拘役
    之執行，是否難達科刑之目的、收矯正之成效或維持法秩序
    等，以作為其裁量是否准予易科罰金之憑據，非謂受刑人受
    6個月以下有期徒刑或拘役之宣告時，執行檢察官即必然應
    准予易科罰金。
三、經查：
  (一)抗告人素行極為不佳，各類犯罪前科累累，其於91、92年間
    ，因連續加重強盜、違反槍砲彈藥刀械管制條例、違反毒品
    危害防制條例及傷害等案件，經法院分別判處有期徒刑4年
    、11年2月、5月及3月，並定其應執行有期徒刑5年6月確定
    （嗣於97年間經減刑並改定應執行刑為有期徒刑4年9月），
    經送監服刑，於95年9月22日縮短刑期假釋出監。詎抗告人
    於96年假釋期間，又因違反入出國及移民法案件，經臺灣臺
    中地方法院以97年度簡字第806號判處應執行有期徒刑5月確
    定，再因違反毒品危害防制條例案件，經臺灣臺中地方法院
    以97年度豐簡字第167號判處有期徒刑4月、拘役30日確定。
    上開2案之有期徒刑部分，經臺灣臺中地方法院以98年度聲
    字第217號裁定應執行有期徒刑8月，再經臺灣臺中地方法院
    以98年度聲字第3165號裁定該8月徒刑，如易科罰金，以新
    臺幣1000元折算1日確定，臺灣臺中地方法院檢察署檢察官
    乃以98年度執更字第3726號執行指揮書執行在案。另抗告人
    於96年間因擔任車手之詐欺取財案件，經臺灣板橋地方法院
    以96年度訴字第1839號判處有期徒刑2年6月（上訴二審中）
    ，又於98年間因酒後駕車案件，經臺灣臺中地方法院以98年
    度中交簡字第100號判處拘役50日確定。本件臺灣臺中地方
    法院檢察署檢察官98年度執更字第3726號執行指揮乃以：抗
    告人有多次前科，且有詐欺案件判決2年6月，目前上訴中，
    認非執行有期徒刑，不足以維持法秩序，故不准予易科罰金
    等事實，有臺灣高等法院被告前案紀錄表及相關裁判書在卷
    可憑。
  (二)次查刑法第41條第1項但書有關易科罰金之規定，該但書中
    所謂之「難收矯正之效」、「難以維持法秩序」等，乃係立
    法者賦予執行檢察官能依具體個案，考量犯罪特性與情節及
    受刑人個人之特殊事由，據以審酌應否准予易科罰金。是以
    法律賦予執行檢察官此項裁量權，僅在發生裁量瑕疵之情況
    時，法院始有介入審查之必要。本件抗告人雖指稱其身體狀
    況不佳，急需開刀治療云云。然此與是否易科罰金無涉，亦
    非本院審酌之因素。又本件執行檢察官於執行處分時，已具
    體說明不准易科罰金之理由，且未有逾越法律授權、專斷等
    濫用權力之情事，從而抗告人既有前述倘不執行所宣告之刑
    ，則難收矯正之效及難以維持法秩序之情形，檢察官因而駁
    回抗告人易科罰金之聲請，即無不合。故原審認為檢察官之
    指揮執行，並無不當，裁定駁回抗告人異議之聲明，於法並
    無不合。本件抗告，為無理由，應予以駁回。
三、據上論結，應依刑事訴訟法第412條，裁定如主文。
中    華    民    國    99    年     1     月    21   日
            刑事第五庭  審判長法  官  趙  春  碧
                              法  官  林  宜  民
                              法  官  賴  恭  利
上列正本證明與原本無異。
不得抗告。
                              書記官  林  桂  鳳
中    華    民    國    99    年     1     月    21  日


司法院資訊處製作；財團法人民間司法改革基金會備份。
